【裁判字號】    98,上易,151
【裁判日期】    981222
【裁判案由】    侵權行為損害賠償
【裁判全文】
臺灣高等法院高雄分院民事判決         98年度上易字第151號
上  訴  人  景美保全股份有限公司
法定代理人  戊○○
訴訟代理人  己○○
視同上訴人  丁○○
被上訴人    理想家大廈管理委員會
法定代理人  甲○○
訴訟代理人  乙○○
訴訟代理人  丙○○
上列當事人間請求侵權行為損害賠償事件，上訴人對於民國98年
5 月20日臺灣高雄地方法院98年度訴字第452 號第一審判決提起
上訴，本院於98年12月8 日言詞辯論終結，判決如下：
    主  文
原判決關於命上訴人連帶給付超過新台幣參拾貳萬伍仟參佰參拾
陸元本息部分，及該部分假執行之宣告，暨訴訟費用之裁判均廢
棄。
上開廢棄部分，被上訴人在第一審之訴及其假執行之聲請均駁回
。
其餘上訴駁回。
第一、二審訴訟費用由上訴人景美保全股份有限公司負擔三分之
二，其餘由被上訴人負擔。
    事 實 及 理 由
一、被上訴人理想家大廈管理委員會之法定代理人已變更為甲○
    ○，並聲明承受訴訟（見本院卷第59頁民事陳報狀），核無
    不合，應予准許。又本件上訴人景美公司經原審判決應與丁
    ○○，依侵權行為之法律關係負連帶賠償責任，雖丁○○並
    未上訴，但上訴人景美公司上訴主張因被上訴人與有過失之
    抗辯，係屬非基於其個人關係之抗辯，並有利於共同訴訟人
    之行為，即其訴訟標的對於共同訴訟人丁○○即屬必須合一
    確定，依民事訴訟法第56條第1 項第1 款規定，景美公司上
    訴之效力及於未提起上訴之共同訴訟人丁○○，爰一併將丁
    ○○列為上訴人；再上訴人丁○○未於言詞辯論期日到場，
    核無民事訴訟法第386 條各款所列情形，爰依被上訴人之聲
    請，由其一造辯論而為判決，合先敘明。
二、被上訴人主張：伊與上訴人景美保全股份有限公司（下稱景
    美公司）於民國94年11月1 日簽訂委託契約，委由景美公司
    提供理想家大廈安全管理、清潔維護等服務。景美公司於95
    年7 月間指派視同上訴人丁○○至理想家大廈擔任保全管理
    組長，負責將住戶繳交之管理費存入伊之土地銀行帳戶及自
    該帳戶提領款項應支付廠商之電梯維護、零件替換等費用。
    詎視同上訴人丁○○於擔任理想家大廈保全管理組長期間，
    陸續將住戶所繳交之管理費及自帳戶提領應支付予廠商之款
    項侵占入己，迄至96年4 月24日止，共計侵占管理費368,06
    2 元及應支付予廠商之款項133,940 元。伊因丁○○上開侵
    權行為，受有502,002 元之損害，景美公司為丁○○之僱用
    人，應與丁○○負連帶賠償責任。爰依民法第184 條第1 項
    、第188 條第1 項之規定，訴請景美公司應與丁○○連帶給
    付502,002 元本息等情。原審為其勝訴之判決。其答辯聲明
    ：上訴駁回。
三、上訴人則以：被上訴人主張之侵權行為事實，係視同上訴人
    丁○○之個人行為所造成，此已超出伊公司之監督範圍。況
    依公司之規定組長應於值班當日將代收之住戶管理費存入銀
    行，隔月初將大樓報表交付管委會財委、監委、主委簽章後
    送回公司複查存檔。乃被上訴人竟將帳戶存摺交付丁○○保
    管，又未確認管理費有無確實存入帳戶，顯未善盡審核財務
    報表之責，致遭丁○○侵占金額高達50萬餘元，是被上訴人
    就本件侵權行為之發生，亦與有過失，伊自得主張過失相抵
    。又上訴人公司退場時，被上訴人尚未給付維護費176,666
    元應予抵銷等語，資為抗辯。其上訴聲明：(一)原判決廢棄。
    (二)被上訴人在第一審之訴及假執行之聲請均駁回。(三)第一、
    二審訴訟費用由被上訴人負擔。
四、兩造不爭執事項：
（一）視同上訴人丁○○受僱於上訴人景美公司，上訴人景美公
      司於95年7 月間指派丁○○至理想家大廈擔任保全管理組
      長。
（二）視同上訴人丁○○因於擔任理想家大廈保全管理組長期間
      ，陸續將住戶所繳交之管理費及自被上訴人之帳戶提領應
      支付予廠商之款項侵占入己，迄至96年4 月24日止，共計
      侵占管理費368,062 元及應支付予廠商之款項133,940 元
      ，經原審法院刑事庭以97年度審易字第1322號判決判處有
      期徒刑6 月，減為有期徒刑3 月，嗣經本院以97年度上易
      字第858 號駁回上訴確定。
五、兩造爭執事項：(一)被上訴人請求視同上訴人丁○○賠償502,
    002 元，有無理由？(二)被上訴人請求上訴人景美公司與視同
    上訴人丁○○連帶負損害賠償責任，有無理由？(三)被上訴人
    是否與有過失？經查：
（一）被上訴人請求視同上訴人丁○○賠償502,002 元，及請求
      上訴人景美公司與視同上訴人丁○○連帶負損害賠償責任
      ，有無理由？
  １、按因故意或過失，不法侵害他人之權利者，負損害賠償責
      任，民法第184 條第1 項前段定有明文。查，被上訴人主
      張視同上訴人丁○○於擔任理想家大廈保全管理組長期間
      ，負責將住戶繳交之管理費存入被上訴人之土地銀行帳戶
      及自該帳戶提領款項應支付廠商之電梯維護、零件替換等
      費用。竟陸續將住戶所繳交之管理費及自被上訴人之帳戶
      提領應支付予廠商之款項侵占入己，迄至96年4 月24日止
      ，共計侵占管理費368,062 元及應支付予廠商之款項133,
      940 元等情，業據丁○○於原審審理時及在原法院97年度
      審易字第1322號刑事案件審理中所供明（見原審卷第16、
      4 、5 頁）。而丁○○上開侵占行為，復經原法院以97年
      度審易字第1322號刑事判決判處有期徒刑6 月，減為有期
      徒刑3 月，並經本院以97年度上易字第858 號刑事判決駁
      回上訴而告確定。是丁○○既有故意不法侵害被上訴人財
      產權之行為，則被上訴人依民法第184 條第1 項前段之規
      定，請求丁○○賠償502,002 元，洵屬有據，應予准許。
      雖丁○○於本院改稱「當初刑事判決時我沒有詳細看金額
      ，被上訴人只有拿管理費的收據，並沒有拿廠商的收據給
      我看．．．鳳信公司我整筆19萬餘元給他們，並沒有再欠
      5 萬多元」等語，但亦稱「收據我已經作帳了」之語（見
      本院卷第72頁），足證丁○○此部分之辯詞係事後所為卸
      責之詞，既與其前開供述不符，自無可採，上訴人景美公
      司引此為其不負連帶責任之抗辯，亦無可採。
  ２、次按，因故意或過失，不法侵害他人之權利者，負損害賠
      償責任；受僱人因執行職務，不法侵害他人之權利者，由
      僱用人與行為人連帶負損害賠償責任，但選任受僱人及監
      督其職務之執行，已盡相當之注意或縱加以相當之注意而
      仍不免發生損害者，僱用人不負賠償責任。民法第184 條
      第1 項前段第188 條第1 項分別定有明文。民法第188 條
      第1 項規定之立法精神，重於保護經濟上之弱者，增加被
      害人或得依法請求賠償之第三人之求償機會，故設有舉證
      責任轉換及衡平責任之規定。是以，被害人無須依民法一
      般侵權行為規定舉證證明僱用人之故意或過失。反之，僱
      用人須就其對於行為人之選任及監督已盡相當之注意或縱
      加以相當之注意仍不免發生損害，始得免責。查，被上訴
      人主張上訴人景美公司為丁○○之僱用人，而丁○○於擔
      任理想家大廈保全管理組長期間，陸續將住戶所繳交之管
      理費及自被上訴人之帳戶提領應支付予廠商之款項侵占入
      己，迄至96年4 月24日止，共計侵占管理費368,062 元及
      應支付予廠商之款項133,940 元，景美公司應與丁○○連
      帶負損害賠償責任等情。景美公司則以：丁○○侵占代收
      之管理費及將應支付予廠商之款項侵占入己，純係丁○○
      之個人行為，已超出伊公司之監督範圍等語置辯。依上開
      說明，景美公司應就其選任、監督丁○○執行管理組長職
      務已盡相當之注意負舉證之責。景美公司固辯稱此純係丁
      ○○之個人行為，並提出台南縣警察局對於該公司人員素
      行複查結果為證（見本院卷第17頁），主張該公司對於丁
      ○○之選任監督已相當之注意云云。惟按，「僱用人選任
      受僱人雖曰盡相當之注意，而監督其職務之執行未盡相當
      之注意者，如無縱加以相當之注意，仍不免發生損害之情
      事，仍負民法第188 條第1 項之賠償責任」（參照最高法
      院22年上字第3116號判例意旨）。上訴人景美公司所提之
      台南縣警察局對於該公司人員素行複查結果，僅能證明丁
      ○○符合保全業法所規定之保全人員僱用標準，或可認為
      景美公司對於選任丁○○為該公司之保全人員以盡相當之
      注意；然丁○○係景美公司之督導，又擔任理想家大廈保
      全之管理組長，乃為主管職，其於執行職務之際不法侵害
      被上訴人之權利，景美公司胥未盡其監督其職務之注意義
      務，依上開判例意旨，自不能主張免責。從而，被上訴人
      主張上訴人景美公司係丁○○之僱用人，應依民法第188
      條第1 項之規定與丁○○連帶負損害賠償責任，亦屬有據
      。
（二）被上訴人是否與有過失？
  １、按損害之發生或擴大，被害人與有過失者，法院得減輕賠
      償金額，或免除之，民法第217 條第1 項固有明文。惟所
      謂被害人與有過失，須被害人之行為助成損害之發生或擴
      大，就結果之發生為共同原因之一，行為與結果有相當因
      果關係，始足當之。倘被害人之行為與結果之發生並無相
      當因果關係，尚不能僅以其有過失，即認有過失相抵原則
      之適用（最高法院96年台上字第2672號判決意旨參照）。
  ２、上訴人景美公司雖抗辯稱：被上訴人將帳戶存摺交付丁○
      ○保管，又未確認管理費有無確實存入帳戶，顯未善盡審
      核財務報表之責，致遭丁○○侵占金額高達50萬餘元，被
      上訴人亦與有過失云云。然被上訴人將帳戶存摺交付其管
      理組長即丁○○保管，在通常狀態下，亦非當然發生丁○
      ○會侵占管理費及應付款項之結果。是被上訴人將帳戶存
      摺交付丁○○保管乙節與丁○○侵占款項兩者之間並無相
      當因果關係，上訴人景美公司主張被上訴人與有過失，應
      有過失相抵之適用云云，尚非可採。
（三）另上訴人景美公司主張上訴人公司退場時，被上訴人尚未
      給付維護費176,666 元應予抵銷云云，被上訴人對此已陳
      明同意自上訴人公司應負連帶責任金額中抵銷，自應予准
      許。
六、綜據上述，被上訴人本於侵權行為之法律關係，依民法第18
    4 條第1 項、第188 條第1 項之規定，請求上訴人景美公司
    與視同上訴人丁○○連帶給付502,002 元，及起訴狀繕本送
    達翌日即自民國97年9 月9 日起至清償日止按週年利率百分
    之五計算之利息，為有理由，應予准許。惟就上訴人景美公
    司應負之連帶責任金額中，應扣除被上訴人應給付上訴人景
    美公司之維護費176,666 元，即上訴人景美公司僅就325,33
    6 元（000000-000000=325336）負其連帶責任，是被上訴人
    所為逾此金額之請求，為無理由，不能准許。原審就超過上
    開應准許部分，為上訴人敗訴之判決，並為假執行之宣告，
    自有未洽。上訴人景美公司上訴意旨就此部分指摘原判決不
    當，求予廢棄改判，為有理由。至於上開應准許部分，原審
    判命上訴人景美公司就325,336 元部分與視同上訴人丁○○
    負連帶給付責任，及命視同上訴人丁○○給付502,002 元及
    其法定遲延利息，核無違誤，上訴意旨，就此部分指摘原判
    決不當，求予廢棄，為無理由，應駁回其上訴。
七、至兩造其餘攻擊防禦之方法，核與本判決之基礎不生影響，
    自不一一斟酌論述，附此敘明。
八、據上論結，本件上訴為一部有理由，一部無理由，依民事訴
    訟法第463 條、第385 條第1 項前段、第450 條、第449 條
    第1 項、第79條，判決如主文。
中    華    民    國    98    年    12    月    22    日
                            民事第一庭
                                審判長法官  黃金石
                                法      官  謝肅珍
                                法      官  林健彥
以上正本證明與原本無異。
本件不得上訴。
中    華    民    國    98    年    12    月    22    日
                                書  記  官  黃富美


司法院資訊處製作；財團法人民間司法改革基金會備份。
